【裁判字號】    92,上易,1816
【裁判日期】    920826
【裁判案由】    竊佔
【裁判全文】
臺灣高等法院刑事判決                          九十二年度上易字第一八一六號
    上  訴  人  臺灣臺北地方法院檢察署檢察官
    被      告  甲○○
右上訴人因被告竊佔案件，不服臺灣臺北地方法院八十八年度訴字第三二八號，中華
民國九十二年五月十五日第一審判決（起訴案號：臺灣臺北地方法院檢察署八十七年
度偵字第一四九００號），提起上訴，本院判決如左：
    主  文
上訴駁回。
    理  由
一、公訴意旨略以：被告甲○○意圖為自己不法之利益，自民國八十四年五月間起至
    八十六年八月間止，竊佔由中國信託商業銀行託管位在臺北縣汐止鎮（已改制為
    汐止市○○○路○段九十八號之法拍屋，並蓄意將該屋內外以予污損，以達到妨
    害拍賣之目的，因認被告涉犯刑法第三百二十條第二項之竊佔罪嫌等語。
二、公訴人認被告涉犯右揭罪嫌，無非係以被告於法務部調查局臺北市調查處之供述
    ，及證人陳俊賓、連榮川證述，為其主要論據。
三、訊據被告甲○○堅詞否認涉有右揭犯行，辯稱：「該房屋是龍雲輝經丙○○同意
    後借住的，鑰匙也是丙○○拿給他的。丙○○是龍雲輝的朋友，我從來沒有見過
    ，因為丙○○曾向龍雲輝借錢，所以龍雲輝知道那間房屋是丙○○的，而且空著
    無人居住。住了一年多房子才被法院查封，無人叫我搬走，查封後一年多，我找
    到工作有地方住就搬走，搬走時房子還沒有拍賣出去，該房子從來就沒有大門，
    我居住該屋期間，沒有將房內污損以達到妨害拍賣的目的，中國信託也有派員到
    現場勘查過，是因為汐止淹水山上衝下來弄髒的，我所有的家具也全毀，我沒有
    打過電話給中國信託說要買房子，也沒有人打電話來要我買房子，我沒有竊佔」
    等語。
四、按犯罪事實應依證據認定之，無證據不得推定其犯罪事實；不能證明被告犯罪者
    ，應諭知無罪之判決，刑事訴訟法第一百五十四條、第三百零一條第一項分別定
    有明文。而所謂證據，須適於為被告犯罪事實之證明者，始得採為斷罪資料，如
    未能發現相當證據，或證據不足以證明，自不能以推測或擬制之方法，以為裁判
    基礎，最高法院著有五十三年度臺上字第二七五０號及四十年度臺上字第八六號
    判例足參。又刑法第三百二十條第二項之竊佔罪，以行為人意圖為自己或第三人
    之不法利益，而竊佔他人之不動產為構成要件，惟所謂「竊佔行為」應指「以己
    力支配他人不動產」而言，與同條第一項之竊盜罪，係將他人支配下之動產移置
    於自己支配下，除標的物不同外，並無二致（最高法院著有二十五年度上字第七
    三七四號判例參照），是刑法上之竊佔罪，除行為人須具有「意圖為自己或第三
    人不法利益」之主觀犯意外，並須有「以己力支配他人不動產」之客觀舉動，苟
    欠缺其一，即無構成竊佔罪之餘地。而所謂意圖為自己或第三人「不法利益」固
    不必至不法所有之程度，惟仍必須行為人有擅自占有使用以獲利之意思始可；再
    者，由於不動產與動產本質之不同，所謂以己力「支配」他人不動產，係指對該
    不動產之新占有「支配關係」須具有繼續性及排他性，始足當之（臺灣高等法院
    八十七年度上易字第一七四０號判決參照）。經查：
    (1)被告甲○○確於中國信託商業銀行（下稱中國信託）聲請法院查封右揭臺北縣
      汐止鎮（已改制為汐止市○○○路○段九十八號房屋之前後住於該屋，業據被
      告坦承在卷，核與其於調查局偵訊及檢察官訊問時供述「八十三年間我於信義
      路的房舍遭拆除後，我遷至臺北縣汐止鎮○○路○段九十八號一樓丙○○家中
      、「曾住八連路一段九十八號房屋一、二年，起訖時間已不記得了…想買此房
      屋之人來看房子，當時我沒地方住，那些人願付我一、二個月房租找他處住」
      情節相符（見八十六年度偵字第二八００九號卷第一六三頁至第一六五頁、八
      十七年度偵字第一四九００號卷第五十六頁至第五十八頁）。然被告係於該屋
      被查封前即住於該處，且其居住該處係經屋主乙○○○之子丙○○同意其朋友
      龍雲輝借予被告居住使用者，業據證人龍雲輝於原審審理時分別證述明確（見
      原審九十二年五月一日筆錄第三頁至第五頁）。
    (2)證人連榮川於調查局訊問時雖證稱：我於八十四年五月二十四日陪同書記官前
      往履勘，當時該法拍屋大門未鎖，房門上鎖，自後窗觀察，房間內置有床、棉
      被、衣物，係有人居住跡象，但未見居住之人。同年七月二十三日我陪同本公
      司科長劉健斌再度前往履勘，發現該法拍屋遭一男子（指認口卡為被告）無權
      佔有，該男子聲稱係屋主之子同意其居住，但他又提不出任何證明等語（見前
      第二八００九號卷第二五九頁至第二六０頁），然依其於原審證稱僅與其主管
      於該屋被查封後與被告在該屋內見過一面，當次見面時，連榮川或其主管均未
      要求被告搬離，被告亦表示係朋友借住，並未要求連榮川等人離開，此外該屋
      本來就很髒，灰塵很多，沒有大門，連榮川於該次及查封時兩次至該屋，均未
      發現有何改變等情，業據證人連榮川到庭證述明確（見原審前開連榮川證詞）
      ，是以證人連榮川於調查局時所陳『再度前往履勘時，發現該法拍屋遭一男子
      （指認口卡為被告）無權佔有』係其個人臆測之詞，不足採信。
    (3)另證人即中國信託接辦該屋拍賣事宜之職員陳俊賓於調查局時證稱：甲○○不
      但自八十四年起強行霸佔本行庫的擔保品房屋，且蓄意將該屋內部予以破壞損
      毀，房屋外觀亦刻意予以污損，使任何人看到均無購買意願，方便其繼續強行
      霸佔等語（見前第二八００九號卷第二五八頁），然其於原審亦證稱從未見過
      被告，其接手時被告已搬離該屋，也沒有與被告洽談過購買該屋之事，亦沒有
      看過被告有無破壞該屋，其接手時該屋已很破爛，之前該屋情形其未看過，無
      法確認該屋有無經被告破壞或污損等情（見原審九十二年三月二十日筆錄第九
      頁至第十七頁），則其於調查局偵訊時指訴被告不法情節，均非其親見親聞之
      事，已不足採，且其於原審到庭經檢察官詰問時亦明確證稱：該調查局筆錄內
      容係調查局提供之資料，並非其回答者，伊無調查權，並不知實際占用情形等
      語明確（見原審前開證人陳俊賓當日筆錄第十五頁至第十七頁），足見被告確
      於該屋拍賣前已經搬離，並無久占之意思，是被告所辯並無破壞污損亦無洽談
      購買等情，應非虛言。揆諸前開說明，自難認被告有何擅自占有使用該屋以獲
      利之行為，是既不足認其有何意圖為自己不法利益之主觀犯意外，亦不足認其
      件有間，此外又查無其他積極證據，足認被告確有竊佔之情事，應認不能證明
      被告犯罪，依法應諭知無罪之判決。
五、原審以不能證明被告犯罪，而為無罪之諭知，其認事用法核無違誤，檢察官提起
    上訴略以「證人連榮川、陳俊賓已於調查局訊問明確證稱被告有竊佔之行為，於
    七年後原審審理時多次聲稱不復記憶，並不違常情，其二人均為大學畢業，豈會
    不看筆錄，任由調查局提供不實筆錄，並於其上簽名，是其二人之證言應以調查
    局所供較為真實。又證人龍雲輝於檢察官詰問時既稱不記得何時，也不記得何年
    借給被告房子，借給被告的房子大約在汐止市○○路等語，其證言不明確尚不足
    以認定確係將本案之房屋借予被告使用」等語，指摘原判決不當，查證人陳俊賓
    於調查局偵訊時指訴被告不法情節，均非其親見親聞之事，已係傳聞，檢察官執
    為上訴理由，恐非妥適，另連榮川於調查局之證言不足採信，已如上述，又證人
    龍雲輝所為證言既須負偽證之責，且證言又無違常情之事，自屬可信，檢察官所
    為上訴理由均無足採，故檢察官請求撤銷改判為無理由，應駁回其上訴。
據上論斷，應依刑事訴訟法第三百六十八條判決如主文。
本案經檢察官劉靜婉到庭執行職務。
中      華      民      國      九十二      年    八    月    二十六    日
                              臺灣高等法院刑事第二十一庭
                                  審判長法  官  江  國  華
                                        法  官  莊  明  彰
                                        法  官  黃  國  忠
右正本證明與原本無異。
不得上訴。
                                        書記官  劉  貞  達
中      華      民      國      九十二      年    八    月    二十六    日


司法院資訊處製作；財團法人民間司法改革基金會備份。
